【裁判字號】    89,上訴,1130
【裁判日期】    890107
【裁判案由】    偽造文書
【裁判全文】
臺灣高等法院臺中分院刑事判決                  八十九年度上訴字第一一三○號
    上  訴  人
    即  被  告  甲○○
右上訴人，因被告偽造文書案件，不服臺灣臺中地方法院八十八年度訴字第二三○五
號，中華民國八十九年一月七日第一審判決（起訴案號：臺灣臺中地方法院檢察署八
十八年度偵字第二一八二三號），提起上訴，本院判決如左：
    主  文
原判決撤銷。
甲○○行使偽造私文書，足以生損害於公眾及他人，累犯，處有期徒刑參月。
內政部警政署國道公路警察局舉發違反道路交通管理事件通知單（一式四聯）上之收
受通知聯者簽章欄內偽造之「丙○○」署押壹枚，切結書上偽造之「丙○○」署押、
指印各貳枚，均沒收。
    事  實
一、甲○○曾於民國（下同）八十五年間犯麻醉藥品管理條例案件之罪，經臺灣基隆
    地方法院判處有期徒刑四月並確定，於八十六年一月三十一日易科罰金執行完畢
    ，詎仍不知悔改。於八十八年十月二十五日凌晨一時二十分許，無照駕駛Ｑ六－
    二○四五號自用小客車，行經高速公路北上車道一百五十六公里六百公尺處（台
    中縣后里鄉轄區），因違規超速駕駛為警攔截盤查時，甲○○為免受罰，竟假冒
    其兄丙○○之年籍，自稱係有照駕駛而未帶駕照，並在警員填寫製作之內政部警
    政署國道公路警察局舉發違反道路交通管理事件通知單（一式四聯）一紙上之收
    受通知聯者簽章欄，偽造「丙○○」之署押一枚後，偽造該私文書後行使交回警
    員，同時在切結書上偽造「丙○○」署押指印各二枚，一併交付警員，足以生損
    害於丙○○及警政單位交通違規處理之正確性，嗣於員警告知如有偽造他人署押
    將觸犯刑章時，為避免員警搜查證件後得知其偽造他人署押一事，隨手將身上置
    放證件之皮包棄置高速公路護欄外草地，為警查覺有異並查扣該皮包，始查獲上
    情。
二、案經內政部警政署國道公路警察局第三警察隊移送臺灣臺中地方法院檢察署檢察
    官偵查起訴。
    理  由
一、右揭犯罪事實，迭據上訴人即被告（下稱被告）甲○○，於警訊時、偵查中、原
    審及本院審理時供承不諱，核與證人即取締警員李俊雄於原審證述情節相符，並
    有上開內政部警政署國道公路警察局舉發違反道路交通管理事件通知單一份四式
    、切結書一紙在卷足資佐證，依被告係無照駕駛，及舉發單所載「未帶駕照」之
    情事，足見被告上開自白核與事實相符，自堪採信，是本案事證至為明確，被告
    犯行洵堪認定。
二、查被告甲○○無照駕駛經警查獲舉發，為免受罰，假冒其兄丙○○年籍，並在內
    政部警政署國道公路警察局舉發違反道路交通管理事件通知單一紙（一式四聯）
    上之收受通知聯者簽章欄，偽簽「丙○○」署押一枚後，行使該偽造私文書交回
    警員，並在切結書偽造「丙○○」署押指印各二枚而交付警員，顯然有執該文書
    之內容有所主張，且足以生損害於丙○○及警政單位交通違規處理之正確性，是
    核其所為，係犯刑法第二百十六條、第二百十條之行使偽造私文書罪。其偽造署
    押之行為係偽造私文書之部分行為，不另論罪。偽造私文書後復持以行使，偽造
    之低度行為應為行使之高度行為所吸收，不另論罪，僅應論以行使偽造私文書罪
    。且被告同時在切結書上偽造丙○○之署押指印，堪認係同一犯意之接續犯，僅
    論以一罪。又被告前於八十五年間曾違反麻醉藥品管理條例案件之罪，經臺灣基
    隆地方法院判處有期徒刑四月並確定，於八十六年一月三十一日易科罰金執行完
    畢之情事，有台灣台中地方法院檢察署刑案資料查註紀錄表及本院被告之前科表
    各一份在卷可按，五年以內再犯本件有期徒刑以上之罪，為累犯，應依刑法第四
    十七條規定加重其刑。再者，自首係指對於未發覺之罪投案而受裁判為要件，如
    案件已發覺，則被告縱有投案陳述自己犯罪之事實，亦祇可謂為自白，不能認為
    自首（參照最高法院二十六年上字第四八四號判例意旨）。本件被告甲○○雖於
    員警前往搜查所棄置之皮包時，即告知員警其偽造他人署押一事，然甲○○一開
    始被查獲時，因乏駕照恐受重罰即假冒其兄丙○○年籍，警員因其無駕照等證件
    ，自會查問其年籍，被告猶在舉發單偽造丙○○署押，並將該偽造之私文書，持
    交警員，當員警告知切勿偽造他人署押等語時，隨手將置放個人證件之皮包朝高
    速公路護欄外草地扔擲，隨即為員警李俊雄查覺，則警員對於上開違反道路交通
    管理事件通知單收受通知聯上被告所為之簽名正確性可能係偽造，已有確切之根
    據且為合理之可疑，已非單純主觀上之懷疑，被告雖於員警李俊雄拾回上開皮包
    之際，告知伊偽造他人署押，自屬在該有偵查犯罪職權之公務員發覺被告上開偽
    造文書犯罪事實後為之，揆諸前開判例意旨，自不應認有自首之效力，附此敘明
    。原審經審理結果，認被告罪證明確，予以論科，固非無見。惟起訴書已載明另
    有切結書被偽造，偵查卷同時有該切結書附卷可稽，原審就該部分未一併論處，
    自有未合。且未一併宣告沒收該偽造之署押指印各二枚，亦有未合。被告提起上
    訴，請求為易科罰金，雖為無理由，惟原判決既有上開可議，即屬無可維持，應
    由本院撤銷改判。爰審酌被告犯罪之動機、目的、所生危害及犯罪後態度等一切
    情狀，量處如主文第二項所示之刑，以資懲儆。至上開內政部警政署國道公路警
    察局舉發違反道路交通管理事件通知單一紙（一式四聯）上之收受通知聯者簽章
    欄內偽造之「甲○○」署押一枚，切結書上偽造「丙○○」署押指印各二枚，均
    應依刑法第二百十九條規定，不問屬於犯人與否，應依法併予宣告沒收。
三、末查，被告之戶籍住址係設於基隆市○○路四二三巷五十號，並非同址十一樓，
    此有其警訊筆錄、原審送達證書及戶籍謄本可憑，則原審原先就該同址十一樓送
    達不到，所為之公示送達，尚難認有據，自不生合法送達效力，嗣原審改依同址
    五十號送達，並係八十九年五月八日始寄存送達於派出所，則被告於同年五月十
    六日具狀提起上訴，顯未逾期甚明，附此敘明。
據上論斷，應依刑事訴訟法第三百六十九條第一項前段、第三百六十四條、第二百九
十九條第一項前段，刑法第二百十條、第二百十六條、第四十七條、第二百十九條，
判決如主文。
本案經檢察官乙○○到庭執行職務
中      華      民      國    八十九    年      八      月    二十九    日
                                  臺灣高等法院臺中分院刑事第二庭
                                        審判長法  官  羅  禮  政
                                              法  官  陳  欣  安
                                              法  官  蔡  聰  明
右正本證明與原本無異。
如不服本判決應於收受送達後十日內向本院提出上訴書狀，其未述上訴之理由者並
得於提起上訴後十日內向本院補提理由書（均須按他造當事人之人數附繕本）。
                                              書記官    瑞  芳
中      華      民      國    八十九     年      八     月     三十     日
刑法第二百十六條：
行使第二百十條至第二百十五條之文書者，依偽造、變造文書或登載不實事項或使登
載不實事項之規定處斷。
刑法第二百十條：
偽造、變造私文書，足以生損害於公眾或他人者，處五年以下有期徒刑。
                                                                        Ｃ


司法院資訊處製作；財團法人民間司法改革基金會備份。
